【裁判字號】    97,消債更,695
【裁判日期】    971230
【裁判案由】    更生事件
【裁判全文】
臺灣士林地方法院民事裁定           97年度消債更字第695號
債  務  人  甲○○
代  理  人  趙懷琪律師
上列債務人因聲請更生事件，聲請保全處分，本院裁定如下：
    主  文
聲請駁回。
    理  由
一、按法院就更生之聲請為裁定前，得因利害關係人之聲請或依
    職權，以裁定為保全債務人財產、停止對於債務人財產強制
    執行程序及其他必要之保全處分，消費者債務清理條例第19
    條第1 項第1 款、第3 款及第5 款固有明文。惟保全處分，
    係於法院就更生之聲請為裁定前，為防杜債務人之財產減少
    ，維持債權人間之公平受償，及使債務人有重建更生之機會
    ，始有保全處分之必要，此觀諸消費者債務清理條例第19條
    立法說明即明。又債務人對於第三人之債權，係維持債務人
    及其共同生活之親屬生活所必需者，不得為強制執行，強制
    執行法第122 條亦規定甚明。
二、聲請意旨略以：伊因財務困難，陷於有不能清償債務之虞，
    業已提出更生聲請於本院審理中。然伊所有之薪資債權現因
    債權人聲請臺灣臺北地方法院強制執行，致伊每月薪資債權
    三分之一遭扣押，又伊任職之臺灣拓亞股份有限公司，規定
    所屬員工遭強制執行薪資債權者，一律終止僱傭關係，且伊
    之薪資除用於伊本人生活開銷外，亦需負擔應受扶養人之必
    要生活費用，爰聲請保全伊之財產、停止臺灣臺北地方法院
    97年執字第119050號強制執行程序等其他必要之保全處分云
    云。
三、按消費者債務清理條例第19條第1 項第1 款之保全處分，係
    對於債務人財產之保全，並非限制債權人對債務人之財產行
    使權利，倘依該款規定為保全處分，債務人將因而喪失自有
    財產之處分權，此顯非債務人本件聲請之目的，是債務人援
    引消費者債務清理條例第19條第1 項第1 款規定部分，顯有
    誤解。又依債務人所提出之財政部臺北市國稅局財產歸屬資
    料清單（見本院卷第13頁）及債務人之勞工保險被保險人投
    保資料表（見本院卷第18頁至第20頁）觀之，債務人除薪資
    債權每月約新臺幣（以下同）20,100元，此外別無其他可供
    執行之財產。債務人復已無法履行債務，始向本院聲請更生
    ，足見債權人應無從於強制執行程序外，因行使債權而受償
    。換言之，債權人僅得就上開薪資債權中，於維持債務人及
    其共同生活親屬生活所必需以外部分為強制執行，並按比例
    公平受償。且他債權人認有必要，非不得於上開強制執行程
    序併案聲請強制執行，故於本院裁定開始更生前，難認有為
    保障債權人公平受償，而限制債權人行使債權之必要。況以
    債務人每月薪資債權僅20,100元觀之，債權人縱於法定最長
    之保全處分期間120 日內為強制執行，可得受償之金額甚微
    ，對於維持債權人間公平受償亦無助益。再參諸強制執行法
    第122 條規定意旨，對於維持債務人及其共同生活親屬生活
    所必需之薪資債權，不得為強制執行。準此可知，縱債權人
    對債務人實行強制執行，當不致影響債務人及其共同生活親
    屬之基本生活，要無阻礙債務人重建更生之機會，若債務人
    及其共同生活親屬因系爭執行程序而無法維持基本生活，自
    得向執行法院請求酌減扣薪比例。
四、另查，債務人是否可繼續工作，係其僱主權衡公司經營狀況
    、債務人之工作表現而定，尚難逕認與薪資債權之強制執行
    間有必然之因果關係，進而推論因此必有礙於債務人重建更
    生之機會。且如僱主果無正當理由擅將債務人解僱，債務人
    亦非不得循法律途徑尋求救濟。是故，揆諸首開說明，尚無
    停止對債務人薪資債權強制執行程序之必要。此外，債務人
    未說明其他必要之保全處分具體內容，即無從准許。從而，
    債務人聲請保全處分，於法即有未合，應予駁回，爰裁定如
    主文。
中    華    民    國    97    年    12    月    30    日
                  民事第二庭  法      官  陳梅欽
上為正本係照原本作成。
如不服本裁定，應於裁定送達後10日內，以書狀向本院提出抗告
，並繳納抗告費新臺幣1 千元。
中    華    民    國    97    年    12    月    30    日
                              書  記  官  高郁婷


司法院資訊處製作；財團法人民間司法改革基金會備份。
